【裁判字號】    97,訴,20
【裁判日期】    970605
【裁判案由】    第三人異議之訴
【裁判全文】
臺灣嘉義地方法院民事判決                97年度訴字第20號
原      告  丁○○
被      告  大眾商業銀行股份有限公司
                        一樓
法定代理人  戊○○
訴訟代理人  己○○
            甲○○
上列當事人間第三人異議之訴事件，於民國97年5月22日言詞辯
論終結，本院判決如下：
    主  文
原告之訴駁回。
訴訟費用由原告負擔。
    事實及理由
壹、原告方面：
一、聲明：
（一）鈞院95年度執字第16180號強制執行事件就門牌嘉義市○
      區○○路226巷135號229棟次及門牌嘉義市○區○○○路
      226巷135號300棟次所為之查封程序應予撤銷。
（二）訴訟費用由被告負擔。
二、陳述：查坐落嘉義市○○段95號土地為訴外人王國柱所有，
    原告於民國77年6月6日向王國柱購買前開土地應有部分5000
    分之2041，惟礙於當時法令農地無法細分，故遲未辦理移轉
    登記；原告取得土地後即在其上興建門牌嘉義市○區○○○
    路226巷135號229及300棟次之2棟地上物（均未辦理保存登
    記，下稱系爭建物）使用迄今，按建物與土地係不同之不動
    產，原告出資興建系爭建物自取得該等建物之所有權，被告
    自不得主張將系爭建物併付拍賣，且前拍賣程序並無系爭建
    物，係於92年經鈞院協調，而由原告與被告法定代理人達成
    協議，即系爭建物為原告所有，並經原告同意加入拍賣，惟
    系爭建物之拍賣所得應歸原告所有，有筆錄簽字為證。此次
    原告於執行程序中業已聲明異議，惟鈞院執行處認原告應另
    行起訴，爰依強制執行法第15條之規定提起第三人異議之訴
    。
三、證據：提出鈞院90年度訴字第107號民事判決、田地買賣契
    約書、銀行借貸證明文件、付款單據等件影本。
貳、被告方面：
一、聲明：
（一）原告之訴駁回。
（二）訴訟費用由原告負擔。
二、陳述：依強制執行法第15條提起第三人異議之訴者，須第三
    人就執行標的物有足以排除強制執行之權利，始得提起。又
    所謂就強制執行標的物有足以排除強制執行之權利者，係指
    對於執行標的物有所有權、典權、留置權、質權存在情形之
    一者而言。若僅占有，不過為對於物有事實上管領之力，自
    不包括在內（最高法院85年度台上字第2020號、49年度台上
    字第2132號判決意旨參照）。又按當事人主張有利於已之事
    實者，就其事實有舉證之責任，民事訴訟法第277定有明文
    。且民事訴訟如係由原告主張權利者，應先由原告負舉證之
    責，若原告先不能舉證，以證實自己主張之事實為真實，則
    被告就其抗辯事實即令不能舉證，或其所舉證據尚有疵累，
    亦應駁回原告之請求，最高法院並著有17年上字第917號判
    例足參。原告固主張其為系爭建物之所有權人，並舉台灣嘉
    義地方法院90年度訴字第107號判決為證，惟查：該判決僅
    確認原告對訴外人王國柱有購買土地之事實，並無從為系爭
    建物所有權之歸屬證明。故原告主張其為系爭建物之所有權
    人，難認有據。
三、證據：提出嘉義市警察局第一分局90嘉警一刑字第12800號
    函影本1件。
參、不爭執之事項：
（一）系爭建物現由本院95年度執字第16180號強制執行中。
（二）被告所持執行名義所載之債權債務關係確係存在。
肆、兩造之爭點：系爭建物是否為原告出資搭建而為原告所有？
伍、本院之判斷：
（一）按第三人就執行標的物有足以排除強制執行之權利者，得
      於執行程序終結前，向執行法院對債權人提出異議之訴，
      強制執行法第15條前段定有明文。本件債務執行強制執行
      程序尚未終結之情，業經本院依職權調閱95年度執字第16
      180號執行卷宗審核無訛，本件強制執行程序既未終結，
      則原告依據前揭規定提起本件第三人異議之訴，合於規定
      ，首先敘明。
（二）次按強制執行法第15條所謂就執行標的物有足以排除強制
      執行之權利者，係指於執行標的物有所有權、典權、留置
      權、質權存在情形之一者而言（最高法院44年台上字第72
      1號判例意旨參照）。原告主張其為系爭建物之所有權人
      得以排除被告之強制執行，依舉證責任分配之原則，即應
      由原告就其為所有權人之有利於己事實負舉證之責。
（三）經查，本件原告主張其為系爭建物出資起造人，固據其聲
      請本院傳喚證人辛○○、庚○○、蕭枝明、乙○○、丙○
      ○、涂朝棟，並提出本院90年度訴字第107號民事判決、
      田地買賣契約書、銀行借貸證明、付款單據為證。惟上開
      證人經本院依原告聲請傳喚到庭，除證人辛○○、庚○○
      、蕭枝明均證述：並不清楚系爭建物係何人所搭建等語外
      （見本院卷第35至37頁、第39頁）；證人乙○○則證述：
      系爭建物係於77年間受僱於王國柱搭建的，伊並未看到原
      告拿錢給王國柱，僅係自行推論認為系爭建物應是原告出
      錢給王國柱承包的等語；證人丙○○僅證述：並不知系爭
      建物是何人出資所蓋，因原告請渠運土去填地，而地是原
      告買的，所以認為是原告搭建的等語（見本院卷第34至35
      頁、第37至38頁）；綜觀前述各該證詞，可知證人乙○○
      、丙○○就系爭建物究係何人出資乙節並不知情，所述均
      僅屬個人臆測之詞，自不足採。至證人塗朝棟證述：其係
      於76至77年間與王國柱合夥做生意，並暫居於王國柱住處
      ，因而知悉王國柱曾向原告借錢，所以將部分土地抵還欠
      款予原告，系爭建物係原告請王國柱幫他搭的，亦曾親眼
      看到原告有付約幾十萬元給王國柱1次，並聽到王國柱跟
      原告說如果蓋到哪裡，就應該給付到哪裡，但並不知王國
      柱跟原告間錢如何給付、系爭建物搭建總額及完成後之所
      有權歸屬等語（見本院卷第95至96頁）；雖其上揭所述就
      系爭建物係原告請訴外人王國柱所搭，亦曾親自目睹原告
      就系爭建物給付部分款項予訴外人王國柱、並聽王國柱向
      原告告知應如何付款等係為有利於原告之證詞，惟證人塗
      朝棟係原告於本院最後一次言詞辯論期日始自行協同到庭
      並聲請詢問，其動機已屬可疑，且所為證詞就「王國柱曾
      向原告借錢，所以將部分土地抵還欠款予原告。」所述顯
      與原告於本院審理中自陳：「我是出資向王國柱購買土地
      搭建鐵皮屋，共花費了約兩百萬元，這些錢是向人借款而
      來的。」等語（見本院卷第39頁）不符，復就本院詢問有
      關建造系爭建物之款項如何給付、搭建總額及所有權歸屬
      等問題亦均回答：「不知道、沒聽到」等語，綜上互核，
      足徵證人塗朝棟所為之證述除有不實外，亦顯然避重就輕
      、偏頗迴護原告，自難遽以採信。又原告所提出之本院90
      年度訴字第107號民事判決、田地買賣契約書、銀行借貸
      證明、付款單據等，均非系爭建物之出資或所有權歸屬等
      證據，尚無從資為有利原告之認定甚明。是原告既無法舉
      證證明系爭建物系由其出資起造，就系爭建物自無所有權
      ，揆諸前開說明，即無排除強制執行之權利。
（四）綜上所述，原告既未取得系爭建物之所有權，從而，其本
      於系爭建物所有權人之地位，主張其有足以排除強制執行
      程序之權利，而提起本件第三人異議之訴，即屬無據，不
      應准許。
陸、本件為判決基礎之事證已臻明確，兩造其餘攻擊防禦方法及
    提出之證據，核與判決結果不生影響，無一一審究之必要，
    附此敘明。
柒、據上論結，原告之訴為無理由，依民事訴訟法第78條，判決
    如主文。
中    華    民    國    97    年    6     月    5    日
                  民一庭法  官  游悅晨
以上正本係照原本作成
如對本判決上訴須於判決送達後20日內向本院提出上訴狀
中    華    民    國    97    年    6     月    5    日
                        書記官  張富


司法院資訊處製作；財團法人民間司法改革基金會備份。
